【裁判字號】    98,中簡上,102
【裁判日期】    980220
【裁判案由】    詐欺
【裁判全文】
臺灣臺中地方法院刑事判決           98年度中簡上字第102號
上  訴  人  臺灣臺中地方法院檢察署檢察官
被      告  甲○○
上列上訴人因被告詐欺案件，不服本院臺中簡易庭97年度中簡字
第3748號中華民國97年12月5日第一審刑事簡易判決（聲請簡易
判決處刑案號：臺灣臺中地方法院檢察署97年度偵字第23654號
），提起上訴，本院管轄之第二審合議庭判決如下：
    主    文
上訴駁回。
    犯罪事實及理由
一、本案經本院合議庭審理結果，認第一審簡易判決認事用法及
    量刑均無不當，應予維持，並引用第一審判決書記載之事實
    、證據及理由（如附件）。
二、上訴人上訴意旨略以：據告訴人乙○○具狀請求上訴，謂被
    告提供自己之銀行帳戶之存摺、金融卡、印章及密碼等物予
    詐騙集團成員使用，致使告訴人所匯之新臺幣（下同）10萬
    元追償無著，顯係故意不法侵害告訴人之財產，惡性重大；
    又告訴人原本經濟困難，歷經此事，身心嚴重受創，數度欲
    輕生，被告未與告訴人達成和解，原審竟判處應執行有期徒
    刑4月，又諭知得易科罰金，顯然過輕，從而原判決即有待
    斟酌，聲請檢察官提起上訴等語，經核所請非無理由，爰依
    法提起上訴等語。惟按刑罰之量定，屬法院自由裁量之職權
    行使，應審酌刑法第57條所列各款事由及一切情狀，為酌量
    輕重之標準，並非漫無限制。在同一犯罪事實與情節，如別
    無其他加重或減輕之原因，下級審法院量定之刑，亦無過重
    或失輕之不當情形，則上級審法院對下級審法院之職權行使
    ，原則上應予尊重（最高法院85年度台上字第2446號裁判意
    旨參照）；本案原審量刑既在法定刑之內，且量刑本屬法院
    就個案為裁量之職權，而本件原審綜合各情判處被告有期徒
    刑4月，及諭知如易科罰金以新臺幣1千元折算1日，難謂有
    何違法失當之處；原審認事用法及量刑均屬妥適，檢察官上
    訴為無理由，應予駁回。
三、本件被告經合法傳喚，無正當理由不到庭，爰依刑事訴訟法
    第455條之1第3項、第371條規定，不待其陳述，逕行判決。
據上論斷，應依刑事訴訟法第455條之1第1項、第3項、第373條
、第368條、第371條，判決如主文。
中    華    民    國    98    年    2     月    20    日
                  刑事第十三庭  審判長法  官  陳得利
                                      法  官  何世全
                                      法  官  許月馨
上正本證明與原本無異。
本件不得上訴。
                                      書記官  黃美雲
中    華    民    國    98    年    2     月    20    日
附件：
臺灣臺中地方法院刑事簡易判決        97年度中簡字第3748號
聲  請  人  臺灣臺中地方法院檢察署檢察官
被      告  甲○○  男  45歲（民國○○年○月○○日生）
                    身分證統一編號：Ｚ000000000號
                    住臺中市○區○○街66巷15號4樓
                    居臺中市○區○○街299巷30號1樓
上列被告因詐欺案件，經檢察官聲請以簡易判決處刑（97年度偵
字第23654號），本院判決如下：
    主    文
甲○○幫助意圖為自己不法之所有，以詐術使人將本人之物交付
，處有期徒刑肆月，如易科罰金，以新臺幣壹仟元折算壹日。
    犯罪事實及理由
一、本案犯罪事實：被告甲○○明知依一般社會生活之通常經驗
    ，要在郵局或金融機構開立帳戶並無困難，一般人均係使用
    自己之帳戶，只有別有用心之人才會不使用自己之帳戶，而
    使用他人帳戶，且已能預見提供帳戶予他人使用，可能遭不
    詳犯罪集團藉以遂行詐欺被害人使之將款項匯入該帳戶，並
    作為犯罪贓款匯進提出之用，嗣再提領一空，致使被害人及
    偵查機關無從追查，進而便利實施詐欺之財產犯罪，惟其竟
    不違其本意，不顧他人所可能遭害之危險，而基於幫助由自
    稱「王先生」之不詳真實姓名成年男子等人所組成之詐欺集
    團實施詐欺取財之不確定犯意，於民國（下同）97年7月8日
    某時，在臺中市之朝馬轉運站，將其在國泰世華商業銀行篤
    行分行開立帳號000000000000號帳戶之存摺、金融卡、密碼
    、印章等物，以交尊龍客運托運至三重站之方式，交付予自
    稱「王先生」之成年男子所指定之收貨人，而任由他人藉以
    遂行詐欺取財犯罪，以此方式幫助該犯罪集團成員詐騙他人
    財物。嗣後該詐騙集團成員，即共同基於意圖為自己不法所
    有之犯意聯絡，於97年7月15日上午9時左右，撥打電話予乙
    ○○，自稱為「臺北刑事警察局林世宏」，佯稱有破獲一個
    詐騙集團，該詐騙集團成員說認識楊雅雯，有乙○○之資料
    外洩，要確認是否涉案云云，又有自稱「檢察官張書華」之
    男子，佯稱乙○○之個人資料遭盜用，以要凍結乙○○之帳
    戶為由，要求乙○○將帳戶內現金匯入國家安全帳戶內云云
    ，致乙○○不疑有它，乃陷於錯誤，於同日上午11時24分左
    右，至嘉義市○區○○○路26號之國泰世華商業銀行嘉義分
    行，依指示匯款新臺幣（下同）10萬元至甲○○之上開帳戶
    內。嗣乙○○於匯款後察覺有異後始知受騙。而上開匯款金
    額，於同日即被該詐欺集團成員至提款機提領一空，獲取不
    法利益，甲○○因而幫助該詐欺集團之人等實施詐欺取財得
    逞。
二、本案之證據除補充「被害人乙○○遭詐欺集團詐取財物並匯
    款至被告上開帳戶，業據其於警詢、檢察官偵查中分別指訴
    明確，並有國泰世華商業銀行繳款收執聯1紙、國泰世華商
    業銀行篤行分行97年8月6日 (97)國世篤行字第104號、97年
    10 月22日 (97)國世篤行字第149號函所提供之被告開戶資
    料、印鑑掛失申請書、存摺提款卡換發申請書及交易往來明
    細等在卷可考。」外，餘均引用檢察官聲請簡易判決處刑書
    之記載（如附件）。
三、依刑事訴訟法第449條第1項前段、第454條第2項，刑法第30
    條、第339條第1項、第41條第1項前段，刑法施行法第1條之
    1第1項、第2項前段，逕以簡易判決處刑如主文。
中    華    民    國    97    年    12    月    5     日
                    臺中簡易庭  法  官  林宜民
上正本證明與原本無異。
如不服本判決，得於收受判決書送達後10日內，以書狀敘述理由
（須附繕本），向本庭提出上訴。
                                書記官  黃麗鈺
中    華    民    國    97    年    12    月    5     日
附錄本案論罪科刑法條全文：
中華民國刑法第339條第1項
意圖為自己或第三人不法之所有，以詐術使人將本人或第三人之
物交付者，處5年以下有期徒刑、拘役或科或併科1千元以下罰金
。
附件：
臺灣臺中地方法院檢察署檢察官聲請簡易判決處刑書      霜股
                                     97年度偵字第23654號
   被      告  甲○○  男  45歲（民國○○年○月○○日生）
                       住臺中市○區○○街66巷15號4樓
                       居臺中市○區○○街299巷30號1樓
                       國民身分證統一編號：Ｚ000000000號
上列被告因詐欺案件，業經偵查終結，認宜聲請簡易判決處刑，
茲將犯罪事實及證據並所犯法條分敘如下：
            犯罪事實
一、甲○○雖預見提供自己之金融帳戶供他人使用，其帳戶將可
    能淪為他人作為施行詐欺犯罪之工具，仍基於縱使有他人持
    其請領之金融帳戶以詐欺取財，亦不違背其本意之幫助詐欺
    犯意，於民國97年7月8日，在臺中市之朝馬轉運站，將其在
    國泰世華商業銀行篤行分行開立帳號000000000000號帳戶之
    存摺、金融卡、密碼、印章等物，交付予真實姓名年籍不詳
    、自稱「王先生」之成年男子所指定之收貨人使用。而該人
    及詐欺集團成員，取得甲○○之上開帳戶後，即基於意圖為
    自己不法所有之犯意，於97年7月15日上午9時許，撥打電話
    予乙○○，自稱為「臺北刑事警察局林世宏」，佯稱有破獲
    一個詐騙集團，該詐騙集團成員說認識楊雅雯，有乙○○之
    資料外洩，要確認是否涉案云云，又有自稱「檢察官張書華
    」之男子，佯稱乙○○之個人資料遭盜用，以要凍結乙○○
    之帳戶為由，要求乙○○將帳戶內現金匯入國家安全帳戶內
    云云，致乙○○陷於錯誤，於同日上午11時24分許，至臺中
    市○區○○路190號1樓之國泰世華商業銀行篤行分行，依指
    示匯款新臺幣（下同）10萬元至甲○○之上開帳戶內。嗣乙
    ○○發現有異，報警處理而循線查悉上情。
二、案經臺中市警察局第二分局報告偵辦。
            證據並所犯法條
一、訊據被告甲○○固坦承於上開時、地，將其所有之上開帳戶
    ，交付予真實姓名年籍不詳、自稱「王先生」之成年男子所
    指定之收貨人使用之事實，惟矢口否認涉有詐欺犯行，辯稱
    ：伊於97年7月間，因急於貸款，看報紙夾報廣告後，與真
    實姓名年籍不詳、自稱「王先生」之成年男子聯絡，該男子
    表示可提供銀行之金融帳戶存摺、金融卡、密碼、印章等物
    ，就可以用信用貸款，伊想趕快貸款，所以就交付帳戶等物
    云云。惟查：前揭事實，業據證人即被害人乙○○於警詢、
    偵訊中時指訴、證述綦詳，並有上開帳戶之開戶資料、交易
    明細表、被害人匯款至被告帳戶之存款憑條在卷可稽。被告
    雖辯稱係因欲辦理貸款抵押，始遭人騙取前開帳戶之存摺、
    金融卡、密碼及印章云云。惟衡諸社會常情，辦理借、貸放
    款項者，除要求貸款人提供相關身份證明文件及財力證明外
    ，並無要求貸款人亦應提供提款卡及其密碼作為審核或抵押
    之必要。而被告於借款之時，存摺內之金額已所剩無幾，則
    何來可作為借款之擔保，有何擔保之價值及審核之意義？又
    豈有連同帳戶之存摺、提款卡、密碼一併交付之理？又金融
    機構之帳戶存摺等相關資料事關個人財產權益之保障，其專
    有性甚高，除非本人或與本人親密關係者，難認有何理由可
    自由流通使用該存摺，一般人均有妥為保管及防止他人任意
    使用之認識，縱特殊情況偶需交付他人使用，亦必深入瞭解
    用途及合理性，始予提供，且該等專有物品如落入不明人士
    手中，而未加以闡明正常用途，極易被利用為與財產有關之
    犯罪工具，此為吾人依一般生活認知所易於體察之常識。況
    近年來新聞媒體，對於不肖犯罪集團常利用人頭帳戶，作為
    詐騙錢財等犯罪工具，藉此逃避檢警查緝之情事，亦多所報
    導，政府亦大力宣導，督促民眾注意，主管機關甚至限制以
    提款卡轉帳之金額，是交付帳戶資料予非親非故之人，該取
    得帳戶資料之人應係為謀非正當資金進出，而隱瞞其資金流
    程及行為人身份曝光之不法使用，幾乎已成為人盡皆知之犯
    罪手法，被告係成年人，國中畢業，曾做過司機、倉管等工
    作，有20年之豐富工作經驗，且曾經申辦銀行貸款，豈能推
    稱不知？再者，被告於交付前揭銀行帳戶存摺、提款卡、密
    碼給不詳姓名年籍資料之人後，並未能獲得貸款，且未能再
    與該男子聯絡，似此情形，依前開說明，稍有常識之人理應
    有所警覺，應即向警方報案，並向該金融機構辦理掛失止付
    。惟查，被告係於97年7月8日以掛失為名，以遺失原留印鑑
    為由，申請核發新印鑑卡等情，有國泰世華商業銀行97年10
    月22日97國世篤行字第149號函附卷可參。顯見被告已確知
    金融帳戶之掛失程序。然其於97年7月11日發現有異之際，
    卻未為任何報警掛失等保全銀行帳戶之舉動，顯與常情有悖
    。其於更換印鑑章後，隨即將該金融帳戶資料寄出，顯係甘
    冒他人可能受騙之風險，將上開帳戶交給真實姓名不詳姓名
    之人使用，任由該人及其所屬之詐騙集團用以作為詐欺取財
    之犯罪工具，主觀上有容任該人利用該帳戶犯詐欺取財罪之
    不確定故意，允無疑義。是被告上開置辯，顯係事後卸責之
    詞，委無足採。本件事證明確，其犯行堪以認定。
二、核被告甲○○所為，係犯刑法第30條第1項、第339條第1項
    之幫助詐欺罪嫌。又被告幫助該真實姓名年籍不詳之成年人
    及所屬詐欺集團成員犯詐欺取財罪，為幫助犯，請按正犯之
    刑減輕之。
三、依刑事訴訟法第451條第1項聲請逕以簡易判決處刑。
    此    致
臺灣臺中地方法院
中    華    民    國    97    年    10    月    28    日
                              檢  察  官  周 佩 瑩
本件正本證明與原本無異
中    華    民    國    97    年    11    月    7    日
                              書  記  官  陳 俊 呈
所犯法條
刑法第30條第1項
幫助他人實行犯罪行為者，為幫助犯。雖他人不知幫助之情者，
亦同。
幫助犯之處罰，得按正犯之刑減輕之。
刑法第339條第1項
意圖為自己或第三人不法之所有，以詐術使人將本人或第三人之
物交付者，處5年以下有期徒刑、拘役或科或併科1千元以下罰金
。
以前項方法得財產上不法之利益或使第三人得之者，亦同。
前二項之未遂犯罰之。
當事人注意事項：
（一）本件係依據刑事訴訟法簡易程序辦理，法院簡易庭得不傳
      喚被告、輔佐人、告訴人、告發人等出庭即以簡易判決處
      刑。
（二）被告、告訴人、被害人對告訴乃論案件，得儘速試行和解
      ，如已達成民事和解而要撤回告訴，請告訴人寄送撤回告
      訴狀至臺灣臺中地方法院簡易庭。
（三）被告、告訴人、被害人對本案案件認有受傳喚到庭陳述意
      見之必要時，請即以書狀向臺灣臺中地方法院簡易庭陳明
      。


司法院資訊處製作；財團法人民間司法改革基金會備份。
